臺灣基隆地方法院民事裁定  
109年度監宣字第198號
聲  請  人  簡孜璘 

相對人即受
監護宣告人  簡嘉煌  

利害關係人  黃世美  


上列聲請人聲請監護宣告事件，本院裁定如下：          
    主    文
宣告簡嘉煌（男、民國00年0月0日生、身分證統一編號：Z00000
0000號）為受監護宣告之人。
選定簡孜璘（女、民國00年0月0日生、身分證統一編號：Z00000
0000號）為受監護宣告之人之監護人。
指定黃世美（女、民國00年00月00日生、身分證統一編號：Z000
000000號）為會同開具財產清冊之人。
聲請費用新臺幣壹仟元由受監護宣告之人負擔。
    理    由
一、聲請意旨略以：聲請人之兄即相對人簡嘉煌於民國71年4月2
    1日因精神疾病，致不能為意思表示或受意思表示，為此聲
    請對其為監護之宣告，並聲請選任聲請人為監護人等語。
二、按對於因精神障礙或其他心智缺陷，致不能為意思表示或受
    意思表示，或不能辨識其意思表示之效果者，法院得因本人
    、配偶、四親等內之親屬、最近一年有同居事實之其他親屬
    、檢察官、主管機關或社會福利機構之聲請，為監護之宣告
    ，民法第14條第1項定有明文。次按受監護宣告之人應置監
    護人；法院為監護之宣告時，應依職權就配偶、四親等內之
    親屬、最近一年有同居事實之其他親屬、主管機關、社會福
    利機構或其他適當之人選定一人或數人為監護人，並同時指
    定會同開具財產清冊之人；法院選定監護人時，應依受監護
    宣告之人之最佳利益，優先考量受監護宣告之人之意見，審
    酌一切情狀，並注意下列事項：㈠受監護宣告之人之身心狀
    態與生活及財產狀況。㈡受監護宣告之人與其配偶、子女或
    其他共同生活之人間之情感狀況。㈢監護人之職業、經歷、
    意見及其與受監護宣告之人之利害關係。㈣法人為監護人時
    ，其事業之種類與內容，法人及其代表人與受監護宣告之人
    之利害關係，民法第1110條、第1111條第1項及第1111條之1
    亦分別定有明文。
三、經查：
　㈠聲請人主張之前揭事實，業據其提出戶籍謄本、中華民國身
    心障礙證明為證。又經本院依職權函請台北榮民總醫院台東
    分院醫師對相對人之精神狀態為鑑定，其鑑定結果略以：簡
    員（即相對人）目前生活多仰賴養護中心人員照護，雖可自
    行以左手使用湯匙進食，但飲食狀況不佳，飯菜多灑落桌上
    ，平時多坐在輪椅上，無法自行行走，右手明顯攣縮，偶有
    簡單的人際互動，但較少話語對談，沐浴及更衣均仰賴照護
    中心人員協助。簡員於鑑定時意識尚清楚但無法確認定向感
    ，右側手腕明顯攣縮屈曲，無法依指令將左手舉起，態度略
    微疏離但可被動配合，注意力明顯分散，可部分理解簡短話
    語但無法回答較長語句或開放式問句，無明顯主動言語，偶
    有語無倫次狀況，語速緩慢且語意貧乏；未觀察到明顯妄想
    內容，亦無觀察到幻聽相關之自語行為，情緒淡漠但偶有與
    情境不相符的情感起伏，反應明顯遲鈍。簡員臨床失智評定
    量表（CDR）得分等於3，屬重度失智。對於新學的事物很快
    忘記，只能維持對人的定向感，問題解決及分析事物異同之
    能力明顯受損，無法參與社區活動，無顯著的居家家務功能
    ，無法自行處理大小便，日常生活仰賴他人。鑑定結果：簡
    員因重度主要神經認知障礙症，致其無法為意思表示或受意
    思表示，或辨識其意思表示等語，有台北榮民總醫院台東分
    院精神鑑定報告書在卷可稽。綜合上情，足認相對人確因心
    智缺陷，已達不能為意思表示或受意思表示之程度。從而，
    聲請人聲請對相對人為監護之宣告，為有理由，應予准許。
　㈡本院為審酌相對人之最佳利益，選任適任之監護人及開具財
    產清冊人之人選，依職權請本院家事調查官對聲請人及關係
    人黃世美等為訪視調查，其綜合分析與評估略以：⒈監護人
    選執行職務能力評估：聲請人為應受監護宣告人胞妹，基於
    應受監護宣告人患有癲癇症狀，日常生活需他人協助，人際
    溝通亦有顯著困難，為協助辦理遺產繼承事宜、確保法律權
    益，爰提出本件聲請，監護動機單純。而聲請人身心與經濟
    狀況無明顯異常，過去與應受監護宣告人有長期共同居住之
    事實，彼此關係親近，能掌握應受監護宣告人健康情形，並
    協力於護養療治事項，可安頓生活及醫療所需，同時有意願
    繼續參與，故評估聲請人執行監護能力應屬適當。⒉會同開
    具財產清冊人選執行職務能力評估：利害關係人黃世美為應
    受監護宣告人姨母，為協助辦理法律相關事宜，願意負責會
    同開具財產清冊職務，擔任意願單純，身心與經濟狀況正常
    ，對應受監護宣告人現況也有一定了解，並無不適宜執行會
    同開具財產清冊職務之情。結論：經綜合評估應受監護宣告
    人之現受照顧狀況、聲請人、利害關係人與協助社工等之陳
    述，可知聲請人為應受監護宣告人最近親屬，彼此關係親近
    ，且聲請人之監護動機單純，昔日便參與護養療治事項，能
    給予應受監護宣告人適當之身體健康照顧，使其生活安穩也
    有親人持續的關懷，為使法律程序順利完成，特商請利害關
    係人黃世美會同開具財產清冊，黃世美亦表同意。故此，倘
    應受監護宣告人經由精神鑑定結果確有受監護宣告之必要時
    ，擬建議裁定由聲請人擔任應受監護宣告人之監護人，利害
    關係人黃世美會同開具財產清冊，應能符合應受監護宣告人
    之最佳利益，有本院家事事件調查報告在卷足稽。
　㈢本院參酌參酌前揭家事調查報告及卷內相關事證，認聲請人
    為相對人之妹，其係為辦理遺產繼承事宜而聲請本件，監護
    動機單純，且其在相對人尚未入住養護中心前，長期與相對
    人同住，並協助母親照顧相對人，自相對人母親過世後，則
    由聲請人協力相對人護養療治事項，為目前唯一參與相對人
    療養事項之家屬，亦為相對人現最近親屬，自適宜擔任相對
    人之監護人；而關係人黃世美則為相對人之姨母，為協助辦
    理法律相關事宜，願意擔任會同開具財產清冊之人，擔任意
    願單純，且對相對人現況也有一定了解。故本院審酌上情，
    認由聲請人擔任監護人，應符合受監護宣告之人之最佳利益
    ，爰選定聲請人為監護人，並指定黃世美為會同開具財產清
    冊之人。另監護人簡孜璘應依據民法第1113條準用同法第10
    99條第1項之規定，對於受監護宣告之人即相對人之財產，
    會同黃世美於2個月內開具財產清冊，並陳報法院，併此敘
    明。
四、依家事事件法第164條第2項，裁定如主文。
中　　華　　民　　國　　109 　年　　12　　月　　30　　日
　　　　　　　　　家事法庭法  官　王美婷 
以上正本係照原本作成。
如不服本裁定應於送達後十日內向本院提出抗告狀，並繳納抗告
費新臺幣1千元。
中　　華　　民　　國　　109 　年　　12　　月　　30  　日
　　　　　　　　　　　　　書記官　施鴻均